臺灣高等法院民事判決
109年度家上字第177號
上  訴  人  張○銓 
訴訟代理人  劉孟錦律師
複  代理人  劉哲瑋律師
被  上訴人  黃○瑜  
訴訟代理人  陳素雯律師

上列當事人間請求離婚等事件，上訴人對於中華民國109年4月28
日臺灣基隆地方法院108年度婚字第9號第一審判決提起上訴，並
為訴之減縮及追加，本院於110年5月5日言詞辯論終結，判決如
下：
    主      文
上訴駁回。
原判決主文第三項關於酌定上訴人與未成年子女會面交往方式部
分，變更為：上訴人得依附表所示之方式及時間，與未成年子女
乙○○會面交往。
准上訴人與被上訴人改用夫妻分別財產制。 
第二審訴訟費用由上訴人負擔；追加之訴訴訟費用由被上訴人負
擔。 
    事實及理由
壹、程序部分：
(一)按訴狀送達後，原告不得將原訴變更或追加他訴。但擴張或
    減縮應受判決事項之聲明者，不在此限，民事訴訟法第255
    條第1項第3款定有明文。又第二審訴之變更或追加，非經他
    造同意，不得為之。但第255條第1項第2款至第6款情形，不
    在此限，亦為同法第446條第1項所明定。家事事件法第51條
    規定準用之。查本件上訴人於原審起訴請求被上訴人給付新
    臺幣(下同)316萬7,014元本息，嗣於本院減縮請求被上訴人
    給付312萬8,317元本息(見本院卷第564頁)，核屬減縮訴之
    聲明，依據首揭規定，應予准許。　
(二)按「數家事訴訟事件，或家事訴訟事件及家事非訟事件請  
    求之基礎事實相牽連者，得向就其中一家事訴訟事件有管轄
     權之少年及家事法院合併請求，不受民事訴訟法第五十三
    條 及第二百四十八條規定之限制」；「法院就前條第一項
    至第三項所定得合併請求、變更、追加或反請求之數宗事件
    ，應合併審理、合併裁判」；「法院就前項合併審理之家事
    訴訟事件與家事非訟事件合併裁判者，除別有規定外，應以
    判決為之」，家事事件法第41條第1項、第42條第1項前段、
    第2項分別定有明文。上訴人於原審訴請離婚、剩餘財產分
    配及酌定對於未成年子女權利義務之行使負擔，分屬家事事
    件  法第3條第2項乙類之離婚事件(第2款)、第3項丙類之夫
    妻  財產分配事件(第3款)，及同法條第5項戊類之定對於未
    成  年子女權利義務之行使負擔事件(第8款)。嗣提起上訴
    後，追加備位之訴，以兩造未繼續共同生活達6個月以上為
    由，依民法第1010條第1項第5款、第2項規定，請求宣告改
    用分別財產制，依同法第37條及第74條之規定，為家事非訟
    事件(戊類)，其請求之基礎事實相牽連，依前揭規定，應予
    合併審理、合併裁判，並應以判決為之。 
貳、實體方面：
一、本件上訴人主張：兩造於民國99年3月15日結婚，婚後育有
    未成年子女乙○○(000年0月00日生)。渠二人婚後本居住於基
    隆市安樂區○○路，嗣於103年2月間，購置基隆市暖暖區○○街
    房屋，並遷居於此，於105年下旬，為協助伊母親照顧父親
    ，兩造乃協議周一至周四與伊父母同住於基隆市○○路，週五
    至週日居住○○街。伊有意再孕育一子女，惟被上訴人非但拒
    絕伊之碰觸、撫摸，竟於106年3月、5月、7月間分別對伊私
    下錄音，並於同年7月以之聲請通常保護令，且自聲請保護
    令後，自行搬回○○街，伊則與父母同住在○○路。於通常保護
    令審理期間，被上訴人於同年8月間先對伊提出離婚請求，
    嗣於同年9月2日再次傳送訊息表達離婚之意，惟兩造未達成
    離婚條件之共識，於同年9月10日被上訴人又對伊提起傷害
    告訴，兩造已生破綻等情，爰依民法第1052條第2項規定請
    求判准兩造離婚，並酌定未成年子女乙○○之親權由伊單獨任
    之，被上訴人並應每月分攤、給付乙○○扶養費1萬元。又伊
    之婚後財產如附件一所示，扣除父母贈與之100萬元後，所
    得列入分配之剩餘財產應為0，被上訴人之婚後財產如附件
    二所示，於扣除婚後債務後，所得列入分配之剩餘財產應為
    625萬6,634元，依民法第1030條之1第1項規定，伊應得請求
    受分配312萬8,317元。上訴人另於本院追加備位之訴，如認
    其先位之訴為無理由，兩造分居迄今已逾6個月，依民法第1
    010條第1項第5款、第2項規定聲請法院宣告改用分別財產制
    。
二、被上訴人則以：上訴人對伊確有為家庭暴力之行為，且經核
    發通常保護令在案，另對伊之傷害行為亦經檢察官提起公訴
    ，甚且上訴人違反婚姻忠貞義務，與女同事單獨出遊，因此
    ，兩造分居迄今，非可歸責於伊。伊雖曾協議離婚，但僅係
    為表達不接受上訴人之不當作為，況伊於107年1月22日已撤
    回保護令及傷害之告訴，上訴人之請求無理由等語，資為抗
    辯。
三、原審為上訴人敗訴之判決，其聲明不服，提起上訴，並聲明
    (先位之訴)：(一)原判決關於駁回上訴人後開第二項之訴及
    該部分訴訟費用之裁判均廢棄；(二)上開廢棄部分，⒈准兩
    造離婚；⒉兩造所生未成年子女乙○○權利義務之行使或負擔
    ，由上訴人單獨任之；⒊被上訴人應自本判決確定之日起，
    至兩造所生未成年子女乙○○年滿20歲為止，按月於每月10日
    給付上訴人關於所生未成年子女乙○○扶養費1萬元。前開給
    付，如一期逾期不履行者，其後之六期喪失期限利益，視為
    已到期。⒋被上訴人應給付上訴人312萬8,317元，及其中240
    萬0000元部分自民事起訴狀繕本送達之翌日起，其中72萬8,
    317元自109年3月16日之家事總辯論意旨狀繕本送達之翌日
    起，均至清償日止，按年息百分之5計算之利息。⒌前項請求
    願供擔保，請准宣告假執行。被上訴人之答辯聲明：(一)上
    訴駁回；(二)如受不利判決，願供擔保請准宣告免為假執行
    。又上訴人於本院追加備位之訴，聲明：請准宣告兩造改用
    分別財產制。被上訴人答辯聲明：追加之訴駁回。 
四、關於上訴人先位請求離婚部分：
(一)按有民法第1052條第1項各款以外之重大事由，難以維持婚
    姻者，夫妻之一方得請求離婚，但其事由應由夫妻之一方負
     責者，僅他方得請求離婚，民法第1052條第2項定有明文。
    次按夫妻有民法第1052條第1項所定各款情形以外之重大事
    由，難以維持婚姻者，雙方固均得據以請求離婚，惟同條第
    2項但書既規定，難以維持婚姻之重大事由應由夫妻之一方
    負責者，僅他方得請求離婚，則於難以維持婚姻之重大事由
     ，夫妻雙方均須負責時，自應比較衡量雙方之有責程度後
    ， 僅責任較輕之一方，得向責任較重之他方請求離婚；如
    有責 程度相同時，雙方即均得請求離婚，始符公平之旨。
    經查： 
　　⑴上訴人主張兩造於99年3月19日結婚，婚後育有乙○○等情，
      有戶籍謄本在卷可憑(見原審卷一第21頁)，且為兩造所不
      爭執，堪信為真正。
　　⑵上訴人主張被上訴人於106年7月間執兩造間之錄音檔案聲
      請核發通常保護令獲准，並另對上訴人提出傷害刑事告訴
      ，經檢察官提起公訴等情，有原法院106年度家護字第272
      號裁定、臺灣基隆地方檢察署檢察官106年度偵字第5258
      號起訴書、原法院106年度家護抗字第20號裁定在卷可憑(
      見原審卷一第33-40頁、第237-249頁)，並為被上訴人所
      不爭執，堪可認定。而審諸被上訴人於通常保護令案件所
      提出之106年3月12日、3月13日、5月8日、9月5日錄音譯
      文(見原審卷一第263-292頁)， 堪認上訴人係因被上訴人
      拒行房事，心生不滿，屢對被上訴人尋釁，以自我為本位
      ，言詞間拒絕尊重被上訴人之身體自主權，並稱「我就是
      不喜歡被拒絕，怎麼樣」、「這是你的義務」、「要嘛你
      就跟我離婚，要不就跟我愛愛，就這樣兩條路，沒什麼好
      講的」等語，相當無視被上訴人之人格尊嚴，並威脅若被
      上訴人不同意行房事，應自行搬回○○街居住，甚且出手傷
      害被上訴人等情，復有衛生福利部基隆醫院受理家庭暴力
      事件驗傷診斷書(見原審卷一第頁293-297)可憑。按兩造
      間為夫妻關係，被上訴人固負有履行同居之義務，惟上訴
      人仍應尊重被上訴人之身體自主權，而不得一味要求被上
      訴人配合行房，況審視上訴人所提對話錄音譯文可知，被
      上訴人亦非全無配合上訴人之生理需求(見原審卷一第289
      頁)，上訴人若仍認有不滿之處，亦應與被上訴人共同詢
      求方法改善，而非以強取之口吻逼迫被上訴人妥協，是被
      上訴人為保障自身權益，取得錄音證據聲請通常保護令，
      並提起傷害公訴，乃屬正當權利行使，顯無可歸責之處。
      上訴人主張遭被上訴人設計錄音，無法信任被上訴人云云
      ，自無可取。
　(二)關於上訴人主張被上訴人與其父母無法和諧共處云云，惟
      證人即上訴人之姊甲○○證稱：伊僅在家族聚會中遇到被上
      訴人，私下並無往來。伊固定一個月會與上訴人通話3至4
      次，每月也幾乎都有家庭聚會，每年亦有兩次家族旅遊。
      上訴人在婚後兩年曾向伊表達婚姻不快樂，但並未表示因
      何故，伊不清楚兩造爭執具體情節。上訴人有告知伊提起
      離婚訴訟，因上訴人感覺在家暴案件被錄音，認為是被設
      計，喪失對婚姻之信任感，與被上訴人相處很恐懼。就伊
      所知，被上訴人與伊家人相處並無失當行為，與伊父母會
      有事情討論，但不至於到頂撞或吵架程度等語(見本院卷
      第200-201頁)，則上訴人主張被上訴人與其父母無法和諧
      相處云云，並無可取，堪認上訴人提起本件離婚之訴應係
      對於被上訴人錄音蒐證以聲請保護令一節心生芥蒂。
  (三)關於上訴人主張被上訴人於106年8月17日、9月2日曾主動
      提出離婚之請求云云，固據被上訴人提出訊息紀錄為憑(
      見原審卷一第299-301頁)，惟審諸訊息對話之內容，可明
      被上訴人係因對上訴人於通常保護令案件中所為言行，感
      到失望，因而為協議離婚之表示。然兩造嗣後於107年1月
      22日在刑事傷害案件中達成調解，願意繼續維持婚姻生活
      ，並約定上訴人應按月給付生活費予上訴人，被上訴人同
      意撤回對上訴人之傷害刑事告訴及通常保護令，且互相對
      彼此父母道歉，有原法院107年度附民移調字第7號調解筆
      錄、原法院107年度家護聲字第5號撤銷通常保護令裁定可
      憑(見本院卷第395-396頁、原審卷一第43-47頁)，堪認被
      上訴人實係因一時失望而為協議離婚之表示，並非不願意
      繼續共同生活，然被上訴人為求婚姻和諧，已撤回刑事告
      訴及撤銷通常保護令。則上訴人迄於107年8月7日提起本
      件離婚訴訟(見原審卷一第11頁)，難認係因被上訴人前開
      離婚之表示，使兩造婚姻生有破綻。　　　
　(四)又兩造自106年7月6日起分居迄今，固為兩造所不爭執(見
      本院卷第103-104頁)，然審酌兩造分居前之對話內容，可
      知於106年3月13日上訴人因被上訴人拒絕行房事起口角爭
      執，屢以離婚相脅，甚至表示「我跟你講，你住在這邊就
      別想睡覺」(見原審卷一第282-285頁)；於106年5月8日又
      逼被上訴人撤銷保護令聲請，稱「你要寫沒有家暴」，被
      上訴人表示上訴人確實有將其壓制在床上，上訴人回稱「
      吵架，本來就會這樣」(見原審卷一第286頁)；於106年7
      月5日一再單方要求被上訴人將○○街房屋出租，被上訴人
      不同意，上訴人更以拒絕按時給付家庭費用，逼使被上訴
      人將○○街房屋出租(見原審卷一第288-291頁)等情，則被
      上訴人辯稱係礙於上訴人之作為，而不得不之選擇等語，
      即屬有據。況上訴人亦表示對分居沒有意見，並稱「我現
      在沒有強迫你住○○路(按指上訴人父母住處)」、「你也不
      能強迫我住暖暖(按指○○街房屋)」，益徵分居非可歸責於
      被上訴人。
 (五)綜上所述，兩造雖自106年7月6日分居迄今，惟係肇因於上
     訴人不滿被上訴人不願完全配合其對於房事、出租○○街房
     屋之單方要求，屢起口角爭執，並以離婚要脅，甚至出手
     傷害被上訴人所致，則上訴人不思己過，反控以被上訴人
     設局錄音，使其對婚姻喪失信任感，據以主張兩造婚姻發
     生破綻係歸責於被上訴人云云，顯無理由。是兩造間之婚
     姻雖有難以維持之重大事由，惟係屬可歸責於上訴人，其
     請求離婚自不應准許。又上訴人離婚之請求既屬不應准許
     ，則其聲請酌定離婚後兩造間對乙○○權利義務之行使或負
     擔、按月給付子女扶養費1萬元，及剩餘財產分配請求312
     萬8,317元本息，即無庸審酌。 　　　
五、兩造不繼續共同生活達6個月以上，關於未成年子女乙○○權
    利義務之行使或負擔由被上訴人單獨任之：　　
(一)按民法第1089條之1第1項本文規定，父母不繼續共同生活達
    6個月以上時，關於未成年子女權利義務之行使或負擔，準
    用第1055條、第1055條之1及第1055條之2規定。是對於未成
    年子女權利義務之行使或負擔，未經協議或協議不成者，法
    院得依夫妻之一方請求或依職權酌定之；上開情形，法院得
    依請求或依職權，為子女之利益酌定權利義務行使負擔之內
    容及方法，並為未行使或負擔權利義務之一方酌定其與未成
    年子女會面交往之方式及期間；又法院為上開酌定時，應依
    子女之最佳利益，審酌一切情形，參考社工人員之訪視報告
    ，尤應注意左列事項：(一)子女之年齡、性別、人數及健
    康情形，(二)子女之意願及人格發展之需要，(三)父母之年
    齡、職業、品行、健康情形、經濟能力及生活狀況，(四)父
    母保護教養子女之意願及態度，(五)父母子女間或未成年子
    女與其他共同生活之人間之感情狀況，(六)父母之一方是否
    有妨礙他方對未成年子女權利義務行使負擔之行為，(七)各
    族群之傳統習俗、文化及價值觀。
(二)本件上訴人訴請離婚，雖屬無據，然兩造自106年7月6日起
    分居迄今已逾6個月如前所述，兩造就未成年子女乙○○之權
    利義務行使或負擔，亦有爭執，為維護未成年子女之最佳利
    益，爰依職權酌定兩造於回復共同生活前，對於未成年子女
    權利義務之行使及負擔。經原審函請家事調查官訪視兩造及
    未成年子女，調查結果略以：一、適任親權人之評估：(一)
    縱觀目前調查所得資料，兩造對子女之關愛並無二致，照護
    意願積極，願意承擔照護責任，具備一定扶養能力，供應生
    活所需，提供穩定成長環境，子女與兩造皆互動親暱，情感
    依附，故按共同親權原則，建議兩造共同行使負擔未成年子
    女之權利義務，以提供安全、關懷之生活教養環境。(二)兩
    造分居前都有參與子女照料，但係以被上訴人為子女起居之
    主要照顧者，分居後雙方陪伴時間或許相當，但分別在平日
    生活與假日時光扮演不同角色，又依現狀評估，被上訴人之
    親職功能顯然已發揮效能，且實際觀察未成年子女長期在以
    被上訴人為重之照護模式下，身心狀況、發展狀態皆無異常
    ，無論語言表達、肢體動作或社會交往上皆功能良好，對於
    被上訴人表達喜愛，適應教養方式，樂於與被上訴人同寢共
    眠，可知被上訴人能供給未成年子女一穩定生活環境，而未
    成年子女也顯然熟悉並適應該朝夕相處之照護方式。故此，
    爰依主要照顧者原則，建議由被上訴人持續擔任主要照顧者
    。(三)由於本件調查係於兩造調解程序中進行，也有建議雙
    方持續就善意父母關係接受商談服務，如若爾後兩造衝突敵
    意尚且延續、溝通聯繫未能暢通或無法就共同親權之合作分
    擔形成共識，為免日後兩造在子女重大事項意見不一，導致
    事有延宕或影響未成年子女權益，則建議由被上訴人單獨行
    使負擔未成年子女之權利義務，有原審家事調查報告在卷可
    稽(見原審卷一第142-143頁)。審酌前揭家事調察官報告，
    可認兩造皆有高度監護之意願，亦均具單獨照護未成年子女
    之條件，惟兩造對於親權持不同主張，不適合共同監護，而
    乙○○與被上訴人同屬女性，且有較高認同感，亦為主要照顧
    者，與乙○○之正向依附關係優於上訴人，是本院綜合上情，
    並斟酌兩造之經濟狀況、居住環境、親職能力及未成年子女
    性別、年齡及人格發展需要，並依照顧繼續性原則，認由被
    上訴人單獨任親權人，較符合未成年子女之利益。
(三)又按法院得依請求或依職權，為未行使或負擔權利義務之一
    方酌定其與未成年子女會面交往之方式及期間，為民法第10
    55條第5項前段所明定。而法院酌定父母對於未成年子女權
    利義務之行使或負擔時，得命交付子女、容忍自行帶回子女
    、未行使或負擔權利義務之一方與未成年子女會面交往之方
    式及期間，此觀家事事件法第107條第1項規定自明。本院雖
    酌定於兩造回復共同生活前，乙○○權利義務之行使負擔由被
    上訴人單獨任之，惟基於上訴人與乙○○之親子血緣關係，及
    本於親子之情愛而生之親權並未因而完全喪失，且於成長過
    程均需父母親之關愛，依前揭說明，爰依職權酌定上訴人得
    依如附表所示之期間及方式與未成年子女會面交往。
(四)原判決就兩造回復共同生活前，乙○○之權利義務行使與負擔
    酌定由被上訴人單獨任之，上訴人則依原審判決附表所載方
    式與乙○○會面交往，雖兩造並未就會面交往方式聲明不服，
    然此為法院得依未成年子女最佳利益職權酌定之事項，故本
    院仍得就原審之諭知予以變更，附此敘明。　
六、關於上訴人追加備位之訴部分：
    按民法第1010條第1項、第2項分別規定：夫妻之一方有該條
    第 1項各款情形之一時，法院因他方之請求，得宣告改用分
    別財產制。夫妻之總財產不足清償總債務或夫妻難於維持共
    同 生活，不同居已達6個月以上時，第1項規定於夫妻均適
    用之 。其中第1項固係規定因可歸責於夫妻之一方時，他方
    得請求法院宣告改用分別財產制之事由，惟第2項係考量夫
    妻感情破裂，不能繼續維持家庭共同生活，且事實上不同居
    已達 6個月以上時，如原採法定財產制或分別財產制以外之
    約定財產制者，茲彼此既不能相互信賴，自應准其改用分別
    財產制，俾夫妻各得保有其財產所有權、管理權及使用收益
    權， 減少不必要之困擾而設(參考74年6月3日立法理由)，
    且明  定夫妻雙方均得為請求，可見縱其事由應由夫妻之一
    方負責，應負責之一方亦非不得為該項請求(最高法院101年
    度台 上字第613號裁判意旨參照)。兩造自106年7月6日起分
    居迄今，乃為兩造所不爭執(見本院卷第103-104頁)，顯已
    逾6個月，揆諸前揭說明，縱事實上不同居係可歸責於上訴
    人所致，仍應准其改用分別財產制。
七、綜上所述，上訴人本於前揭原因依民法第1052條第2項規定
    ，訴請離婚並為離婚後之附帶請求(未成年子女權利義務行
    使負擔之酌定、扶養費請求及剩餘財產分配請求)，為無理
    由，應予駁回，原審所為上訴人敗訴之判決，並無不 合，
    上訴意旨指摘原判決不當，求予廢棄改判，為無理由，
    應予駁回。又原判決關於會面交往部分，本院認尚非適當，
    應予調整，且此部分屬家事非訟事件，法院本得斟酌一切情
    況，定符合未成年子女最佳利益之方式，不受當事人聲明之
    拘束，為得依職權酌定之事項，自無將原判決關此部分廢棄
    之必要，爰依職權變更如主文第2項所示。至上訴人於提起
    上訴後，另追加主張民法第1010條第2項規定，請求宣告改
    用分別財產制，則為有理由，爰依法為主文第3項之諭知。
八、本件事證已臻明確，兩造其餘之攻擊或防禦方法及所用之證
    據，經本院斟酌後，認為均不足以影響本判決之結果，爰不
    逐一論列，附此敘明。
九、據上論結，本件上訴為無理由，追加備位之訴則為有理由，
    判決如主文。
中　　華　　民　　國　　110 　年　　5 　　月　　26　　日
                  家事法庭
                        審判長法  官  賴劍毅
　　　　　　　　　　　　　　  法  官  陳君鳳
　　　　　　　                法  官  楊雅清
正本係照原本作成。
如不服本判決，應於收受送達後20日內向本院提出上訴書狀，其
未表明上訴理由者，應於提出上訴後20日內向本院補提理由書狀
（均須按他造當事人之人數附繕本）上訴時應提出委任律師或具
有律師資格之人之委任狀；委任有律師資格者，另應附具律師資
格證書及釋明委任人與受任人有民事訴訟法第466 條之1第1項但
書或第2項所定關係之釋明文書影本。如委任律師提起上訴者，
應一併繳納上訴審裁判費。
中　　華　　民　　國　　110 　年　　5 　　月　　26　　日
 　　　　　　　　　　　    　 書記官  陳惠娟　　　　
                 
附表：會面交往計畫
一、會面式交往：
  (一)平日期間：上訴人得於每月單數週之週五下午5時起至周
      日下午5時止與乙○○行會面交往，且應於期間開始前親自
      或委託親人前往乙○○之學校或被上訴人之住處接離乙○○，
      並由上訴人照顧至期間屆滿，再親自或委託親人送至同一
      地點交還予被上訴人。
  (二)寒暑假期間：於乙○○寒假期間另得增加5日，暑假期間得
      增加20日之同住期間。有關此項探視得一次或分次進行，
      自何日起探視，由兩造聽取乙○○之意見後協議；如不能達
      成共識，則為乙○○寒假放假後第2日開始連續計算(不包含
      除夕至初五之春節期間)，暑假則分為4次，分別自7月第
      二、四周之週一；8月第二、四周之週一開始連續計算各5
      日。接送時間為探視日上午10時，探視末日下午5時，接
      送方式同前。　
  (三)過年期間：於中華民國單數年之農曆春節期間(即除夕至
      大年初五)，自除夕上午10時起至大年初五下午7時止，與
      上訴人過年，且上訴人應於期間開始前親自或委託親人前
      往被上訴人位於○○娘家接離乙○○，並於期間屆滿時再親自
      或委託親人送至同一地點交還予被上訴人。於中華民國偶
      數年之農曆春節期間，則與被上訴人過年。
　(四)其他連續假期：寒暑假、過年以外，連續3日以上之假期
      ，民國奇數年之假期始日上午9時，上訴人得至被上訴人
      之住處接乙○○外出會面交往，並於假期末日下午6時將乙○
      ○送回被上訴人之住處，如與上訴人之平日會面交往期間
      重疊，不再另補計上訴人平日會面交往時間。民國雙數年
      之連續3日以上之假期，則屬被上訴人與乙○○相處期間，
      如與上訴人之平日會面交往期間重疊，則不適用上訴人之
      平日會面交往方式，亦不另補計上訴人平日會面交往時間
      。
  (五)每年父親節、乙○○於單數年之生日，如非屬上訴人會面交
      往日，且適逢假日，上訴人得於當日上午10時至被上訴人
      之住處接乙○○外出會面交往，並於當日下午6時前，將乙○
      ○送回被上訴人之住處；倘當天為非假日，上訴人得於當
      日下午6時接乙○○外出用餐，並於同日下午9時前送回被上
      訴人之住處。　　
  (六)如經兩造協議達成共識，得變更接送之地點、時間。又上
      訴人於探視日如遲逾30分鐘未前往，除經被上訴人同意外
      ，視同放棄該次之探視權。　
　(七)乙○○年滿15歲以後，兩造應尊重其意願決定與父母何方同
      住及與未同住之一方交往探視之方式、期間。　　
二、非會面式交往：於不影響乙○○生活作息及學業之情形下，上
    訴人得於每週二、四下午7時至9時之間，以電話、網路視訊
    等方式與乙○○聯繫，但每日聯繫時間不應超過半小時。
三、遵守事項：
  (一)兩造如有變更住居所、電話者，應於變更後3日內確實通
      知對方。
  (二)兩造不得有危害未成年子女身心健康之行為。
  (三)兩造不得對未成年子女灌輸反抗對方之觀念，並本於友善
      父母之態度，合作善盡保護教養未成年子女之責，不得有
      挑撥離間未成年子女與對方之感情，或妨礙阻擾對方親近
      未成年子女之情事。
  (四)如未成年子女於會面交往中患病或遭遇事故，應即通知對
      造，若對造無法就近照料或處理時，應為必要之醫療措施
      ，及須善盡對未成年子女保護教養之義務。另為維護未成
      年子女最佳利益，於上訴人接乙○○外出進行會面交往時，
      被上訴人應備妥乙○○之健保卡等必要物品一併交付，再於
      當次會面交往結束時收回。
  (五)被上訴人若未遵守上開規定，或無正當理由阻止上訴人會
      面交往，上訴人得依民法第1055條第5項但書規定，請求
      法院變更其與未成年子女會面交往之方式及期間(例如：
      增加會面交往之次數)，嚴重者並得請求改定親權之行使
      。
  (六)上訴人如違反上開會面交往規定或未準時交還子女予被上
      訴人時，被上訴人得依民法第1055條第5項但書規定，請
      求法院變更上訴人與未成年子女會面交往之方式及期間（
      例如：減少會面交往之次數）。